福建高等法院金門分院刑事裁定　　　　　 100年度抗字第16號
抗　告　人
即　被　告　董章治
選任辯護人　李永裕律師
　　　　　　江俊傑律師
　　　　　　邰怡瑄律師
上列抗告人因貪污治罪條例等案件，不服福建金門地方法院中華
民國100年9月29日延長羈押裁定（100年度訴字第16號），提起
抗告，本院裁定如下：
    主  文
原裁定撤銷，發回福建金門地方法院。
    理  由
一、原裁定意旨略以：被告因違反貪污治罪條例等案件，前經訊
    問後，被告雖否認部分犯行，惟依卷內證物及通訊監察譯文
    等（詳起訴書犯罪事實欄及證據並所犯法條欄），認被告涉
    犯貪污治罪條例第4條第1項第5款、刑法第132條第1項、政
    府採購法第87條第4項罪嫌重大，且有刑事訴訟法第101條第
    1項2、3款所規定之羈押理由（詳福建金門地方法院民國100
    年7月7日訊問筆錄及押票暨附件所載），非予羈押，顯難進
    行審判或將來刑之執行，有羈押之必要，而於100年7月7日
    裁定羈押並禁止接見通信在案，茲被告之羈押期間即將屆滿
    ，且經訊問後，認其羈押之原因仍然存在，有繼續羈押之必
    要，應自100年10月7日起，予以延長羈押二月。
二、抗告意旨略以：延押裁定並未敘明被告何以得認定係犯罪嫌
    疑重大？如何有勾串共犯或證人之虞？且被告並未否認起訴
    書所載犯行，原裁定以被告否認犯行為延押之理由，亦嫌無
    據。本案相關人證、物證俱已調查完畢，被告應無繼續羈押
    之必要，原裁定難認合法妥適，爰請撤銷原裁定。
三、按被告經法官訊問後，認為犯罪嫌疑重大，而有下列情形之
    一，非予羈押，顯難進行追訴、審判或執行者，得羈押之︰
   （一）逃亡或有事實足認為有逃亡之虞者，（二）有事實足
    認為有湮滅、偽造、變造證據或勾串共犯或證人之虞者，（
    三）所犯為死刑、無期徒刑或最輕本刑為五年以上有期徒刑
    之罪者；法官為前項之訊問時，檢察官得到場陳述聲請羈押
    之理由及提出必要之證據；第一項各款所依據之事實，應告
    知被告及其辯護人，並記載於筆錄；被告經法官訊問後，認
    為犯下列各款之罪，其嫌疑重大，有事實足認為有反覆實施
    同一犯罪之虞，而有羈押之必要者，得羈押之：（一）刑法
    第174條第1項、第2項、第4項、第175條第1項、第2項之放
    火罪、第176條之準放火罪。（二）刑法第221條之強制性交
    罪、第224條之強制猥褻罪、第224條之1之加重強制猥褻罪
    、第225條之乘機性交猥褻罪、第227條之與幼年男女性交或
    猥褻罪、第277條第1項之傷害罪。但其須告訴乃論，而未經
    告訴或其告訴已經撤回或已逾告訴期間者，不在此限。（三
    ）刑法第302條之妨害自由罪。（四）刑法第304條之強制罪
    、第305條之恐嚇危害安全罪。（五）刑法第320條、第321
    條之竊盜罪。（六）刑法第325條、第326條之搶奪罪。（七
    ）刑法第339條、第339條之3之詐欺罪。（八）刑法第346條
    之恐嚇取財罪；前條第2項、第3項之規定，於前項情形準用
    之，刑事訴訟法第101條、第101條之1定有明文。次按，羈
    押被告，偵查中不得逾二月，審判中不得逾三月，但有繼續
    羈押之必要者，得於期間未滿前，經法院依第101條或第101
    條之1之規定訊問被告後，以裁定延長之，刑事訴訟法第108
    條第1項亦有明定。因此，法院於決定延長羈押之前，自須
    先行由法官訊問被告關於有無繼續羈押之原因及繼續羈押之
    必要（即有無繼續羈押之理由）等事項後，始得為之。此項
    訊問程序，屬延長羈押與否之言詞審查程序，乃延長羈押之
    必要前提要件。蓋有無延長羈押原因或有無延長羈押必要，
    自須先經訊問調查，方得據以斟酌訴訟進行程度及其他一切
    情事而為有無延長羈押必要之審認。是以，倘若未依刑事訴
    訟法第108條第1項之規定，踐行同法第101條或第101條之1
    之訊問被告程序，即逕予裁定延長羈押，其所踐行之程序即
    非適法，該延長羈押裁定自無可維持。
四、查：依原審福建金門地方法院所檢送該院100年度訴字第16
    號被告所涉貪污治罪條例案件卷宗資料，可知「該案件起訴
    移審後，原審受命法官於訊問被告後，在100年7月7日裁定
    羈押被告。隨後受命法官於100年8月15日提訊被告進行第一
    次準備程序，依該次準備程序筆錄所載（見福建金門地方法
    院100年度訴字第16號卷第76至140頁），受命法官並未就延
    長被告羈押一事，踐行刑事訴訟法第108條第1項、第101條
    之訊問被告程序。嗣後受命法官又於100年9月27日提訊被告
    進行第二次準備程序，依該次準備程序筆錄所載（見福建金
    門地方法院100年度訴字第16號卷第282至302頁），受命法
    官於行準備程序爭點整理後，僅在處理被告聲請具保停止羈
    押一事時，附帶一提『是否延長或是具保需要經過評議，如
    果同意被告具保，檢察官對交保金額有何意見？』等語，仍
    未就延長被告羈押一事，踐行刑事訴訟法第108條第1項、第
    101條之訊問被告程序。隨後原審合議庭即於100年9月29日
    以100年度訴字第16號裁定延長被告羈押期間二月。」等情
    。依此，堪認原審合議庭於100年9月29日以100年度訴字第1
    6號裁定延長被告羈押期間二月之前，似未依照刑事訴訟法
    第108條第1項、第101條之規定，踐行由法官訊問被告關於
    有無繼續羈押之原因及繼續羈押之必要（即有無繼續羈押之
    理由）等事項之程序，倘其未踐行上開訊問被告程序，即逕
    予裁定延長被告之羈押，此一延長羈押程序即難謂適法。本
    件抗告意旨雖未指摘及此，然原裁定程序既有上開可議，自
    屬無可維持，抗告人指摘原裁定不當，非無理由，爰將原裁
    定撤銷，並發回原法院更為適法之處理。
據上論斷，應依刑事訴訟法第413條，裁定如主文。
中    華    民    國    100    年    10    月   18    日
                    刑事庭審判長法  官  吳昭瑩
                                法  官  黃光進
                                法  官  劉家祥
以上為正本，係照原本作成，證明與原本無異。
本裁定不得再抗告。
中    華    民    國   100    年    10    月    18    日
                                書記官  周秀香